Inventaris van de archieven van het Ministerie van Sociale Zaken, Afdeling Arbeid I, Afdeling Arbeidersbescherming, en enige commissies (1934) 1942-1961 (1964)
Nationaal Archief, Den Haag
Ministerie van Sociale Zaken en Werkgelegenheid: Afdeling Arbeid I / Arbeidersbescherming
SZ / Arbeidersbescherming
1934-1964
merendeel 1942-1961
S28539
6.60 meter; 208 inventarisnummers.
Normale geschreven, getypte en gedrukte documenten, geen bijzondere handschriften.
Nationaal Archief, Den Haag
Ministerie van Sociale Zaken en Werkgelegenheid / Afdeling Arbeid I / Arbeidersbescherming, 1942-1961
Ministerie van Sociale Zaken en Werkgelegenheid / Commissie tot Herziening van de Arbeidswet en de Veiligheidswet, 1951-1956
Ministerie van Sociale Zaken en Werkgelegenheid / Commissie van Advies voor Verenigingsaangelegenheden, 1945-1955
Het archief bevat stukken betreffende de arbeidsveiligheid en arbeidersbescherming met onderwerpen als de rijtijdenwet, de winkelsluitingswet, vakantie en vakantiespreiding, ploegenarbeid, de veiligheidswet, de steenhouwerswet, de stuwadoorswet en stukken betreffende bedrijfspensioenfondsen.
Archiefvorming
Geschiedenis van de archiefvormer
Geschiedenis van de archiefvormende organen
Bij beschikking van de Secretaris-Generaal van het Departement van Sociale Zaken van 24 december 1941, no 1132 Kab. Afd. Comptabiliteit werd de Afdeling Arbeid gesplitst in de Afdelingen Arbeid I en Arbeid II.
Zie: "Inventaris van het archief van de Afdeling Arbeid (en Fabriekswezen) van het Ministerie van Sociale Zaken en taakvoorgangers, 1893-1941" door J.M. Vernie; Ministerie van Sociale Zaken en Werkgelegenheid 1987.
De Afdeling Arbeid I kreeg tot taak:
voorbereiding van wettelijke maatregelen, de arbeidersbescherming betreffende
uitvoering van de Arbeidswet 1919, de Veiligheidswet 1934, de Caissonwet 1905, de Steenhouwerswet, de Stuwadoorswet, de Phosphorluciferswet 1901, de Huisarbeidswet 1933 en de Rijtijdenwet 1936
het treffen van maatregelen ter bevordering van het onderwijs in eerste hulp bij bedrijfsongevallen
behartiging van andere onderwerpen, met de arbeidersbescherming verband houdende, voor zover zij niet behoren tot de werkkring van een der andere afdelingen.
De taken van de Afdeling Arbeid II blijven buiten beschouwing.
Zie: "Inventaris van het archief van de Afdeling Arbeid II, later afdeling Arbeidsverhoudingen, 1942-1949" door A. Buijteweg; Ministerie van Sociale Zaken en Werkgelegenheid 1982.
Bij beschikking van de Minister van Sociale Zaken van 1 februari 1946, no 1172 P, Afd. Compt. werd de taak uitgebreid met de uitvoering van het Buitengewoon Besluit Vereenigingen Werkgevers en Werknemers E 71. Dit besluit had betrekking op de liquidatie van het Nederlandsche Arbeidsfront: de organisatie ingesteld door de Duitse bezetter tijdens de Tweede Wereldoorlog, waarin alle verenigingen van werkgevers en werknemers waren "opgegaan".
Bij beschikking van 18 februari 1947, no 1527 Afd. Compt. kreeg de afdeling de zaken betreffende de internationale arbeidsorganisatie en de daarmee samenhangende aangelegenheden van internationale aard toebedeeld.
Bij beschikking van 28 oktober 1947, no 5954 Afd. Personeel werd de naam van de afdeling gewijzigd in Afdeling Arbeidersbescherming. De taken werden niet veranderd.
De beschikking van 8 maart 1949. no 72P Afd. Personeel gaf de afdeling de zorg voor de bemoeiingen met ondernemings- en bedrijfspensioenfondsen, terwijl de taak ter bevordering van het E.H.B.O.-onderwijs naar een andere afdeling ging.
De beschikking van 27 november 1950, no 1510 P, Afd. Personeel voegde de uitvoering van de Wet verplichte deelneming in een bedrijfspensioenfonds aan de taken toe. De nieuwe afdeling Internationale Zaken van het ministerie nam de taak betreffende de internationale arbeidsorganisatie en de andere internationale aangelegenheden over.
De beschikking van 23 juni 1952, no 413 P, Afd. Personeel voegde de uitvoering van de Silicosewet en van de Wet van 13 juli 1951 betreffende een wekelijkse rustdag voor toonkunstenaars, die dans- en amusementsmuziek ten gehore brengen, aan de bestaande taken toe.
De beschikking van 31 oktober 1953, no 5497 P, Afd. Personeel noemde nog de uitvoering van de Wet op de gevaarlijke werktuigen en de Pensioen- en Spaarfondsenwet.
De organisatiebeschikking van 4 februari 1957, no 467 BSG deelde de afdeling in drie secties in, namelijk:
de Sectie Arbeidswet
de Sectie Bedrijfspensioenfondsen en
de Sectie Ondernemingspensioenfondsen.
De taak van de afdeling werd nu omschreven als:
"Bevordering en toepassing van maatregelen met betrekking tot de arbeidersbescherming, daaronder begrepen behandeling van internationale aangelegenheden op dat terrein, alsmede van aangelegenheden betreffende vrijwillig tot stand gekomen pensioenvoorzieningen."
De Sectie Arbeidswet kreeg tot taak de behandeling van de zaken met betrekking tot de Arbeidswet 1919, Veiligheidswet 1934, Steenhouwerswet 1921, Stuwadoorswet, Huisarbeidswet 1933, Rijtijdenwet 1936, Silicosewet, Wet op de gevaarlijke werktuigen, Wet betreffende een wekelijkse rustdag voor toonkunstenaars, die dans- en amusementsmuziek ten gehore brengen, Caissonwet 1905, Phosphorluciferswet 1901, beroepsarbeid gehuwde vrouwen, de gevolgen van eventuele verkorting van de arbeidstijd en jeugd in de bedrijven.
De Sectie Bedrijfspensioenfondsen kreeg toebedeeld de uitvoering van de Wet betreffende verplichte deelneming in een bedrijfspensioenfonds, de Pensioen- en Spaarfondsenwet voor zover betreft bedrijfspensioenfondsen en alle andere vraagstukken aangaande deze fondsen.
De Sectie Ondernemingspensioenfondsen kreeg onder haar hoede de uitvoering van de Pensioen- en Spaarfondsenwet voor zover betreft ondernemingspensioenfondsen en het voldoen aan deze wet door middel van levensverzekeringsovereenkomsten, alsmede alle andere vraagstukken aangaande deze fondsen en overeenkomsten.
Besloten werd met ingang van 1 januari 1962 de Centrale Dienst der Arbeidsinspectie te kombineren met de Afdeling Arbeidersbescherming tot een Directie voor de Arbeid. Hiermee hield de afdeling op te bestaan. (Circulaire van 21 december 1961, no 771 G, Afd. BSG)
De afdeling werd van 1942 tot 1950 geleid door Mr. M.A. Engels. Hij werd opgevolgd door Mr. D. Koning die tot aan de opheffing Hoofd van de afdeling bleef.
De afdeling was gevestigd op het Prins Hendrikplein 14 te 's Gravenhage.
Commissie van advies voor verenigingsaangelegenheden 1945-1956.
De Commissie werd ingesteld bij beschikking van de Minister van Sociale Zaken van 11 augustus 1945, no. 4381, Afdeling Arbeid I.
De instelling geschiedde om uitvoering te geven aan artikel 6 van het Koninklijk Besluit van 8 september 1944, houdende vaststelling van het Buitengewoon Besluit Verenigingen van werkgevers en werknemers, Stbl. E 71.
De taak van de commissie werd omschreven als:
"Advies uitbrengen en verlenen van bijstand aan de overheid bij hun taak van rechtsherstel, voortvloeiende uit het ingrijpen door de Duitse bezettingsautoriteiten in het organisatiewezen van werkgevers en werknemers."
Advies werd uitgebracht aan de Ministers van Sociale Zaken en van Justitie en aan de Regeringscommissaris voor de liquidatie van het Nederlandsche Arbeidsfront. (Besluit E 71 bepaalde in artikel 4 dat er door de Minister van Sociale Zaken een Regeringscommissaris voor de verenigingen van werkgevers en één voor de verenigingen van werknemers zou benoemd worden. Deze twee funkties werden tezamen waargenomen door Dr.Ir. A.H.W. Hacke, Directeur-Generaal van den Arbeid. De titel van de funktie werd veranderd in: Regeringscommissaris voor de liquidatie van het Nederlandsche Arbeidsfront.)
De Regeringscommissaris werd krachtens artikel 1, lid 2 van Besluit E 71 belast met de liquidatie van het Nederlandsche Arbeidsfront. Tijdens de Duitse bezetting waren de verenigingen van werkgevers en werknemers door de Duitsers ontbonden. Het geheel werd samengevoegd en omgedoopt in het "Nederlandsche Arbeidsfront" (N.A.F). Alle bezittingen van de verenigingen werden hierin samengevoegd. Leider van het N.A.F. werd H.J. Woudenberg. Na de oorlog werd het N.A.F. geliquideerd krachtens Besluit E 71.
Bepaald werd dat een herrezen vereniging van werkgevers of van werknemers pas rechtspersoonlijkheid zou verkrijgen als aangetoond werd, dat ze een voortzetting was van een op 10 mei 1940 bestaande erkende vereniging. Hiervoor werden verklaringen van voortzetting afgegeven door de Minister van Justitie en van Sociale Zaken gezamenlijk. Over de afgifte van deze verklaringen bracht de Commissie advies uit.
Ook bracht de Commissie advies uit over de methode van liquidatie, de overdracht van eigendommen en de verlening van voorschotten ex artikel 3 van Besluit E 71.
Bij de instelling was Jhr.Mr. M. van der Goes van Naters voorzitter. Leden waren A.C. de Bruijn, E. Kupers en A. Stapelkamp van de werknemersorganisaties. Secretaris was Mr.Ir. A.W. Quint. Later werden ook enige leden benoemd uit werkgeversorganisaties en wel: Mr. D.U. Stikker, A. Borst en Dr. L.G. Kortenhorst. Mr. A.M. Engels, Hoofd van de Afdeling Arbeid I volgde Jhr.Mr. de Goes van Naters op als voorzitter van de Commissie na diens ontslagverlening per 21 oktober 1946.
Na oktober 1951 werd niet meer vergaderd. Voorzitter Engels en Secretaris Quint behandelden samen de aanvragen. Vanaf november 1955 werden de secretariaatswerkzaamheden verricht door een ambtenaar van de Afdeling Arbeidersbescherming.
De commissie werd opgeheven bij beschikking van de Staatssecretaris van Sociale Zaken van 13 april 1956, no. 433, Afdeling Arbeidersbescherming.
Geschiedenis van het archiefbeheer
Het archief was merendeels opgenomen in het archief van het Directoraat-Generaal van de Arbeid van het Ministerie van Sociale Zaken. Dit in verband met de samenvoeging van de Afdeling Arbeidersbescherming met de Centrale Dienst der Arbeidsinspectie tot een Directie (later Directoraat-Generaal) van de arbeid met ingang van 1 januari 1962.
Na diverse overdrachten van archiefstukken van het DG van de Arbeid aan het Historisch Archief van het Ministerie werden de stukken van de afdeling van het archief van het DG van de Arbeid afgescheiden en beschreven.
Stukken betreffende de totstandkoming en wijziging van de Wet betreffende verplichte deelneming in een bedrijfspensioenfonds en van de Pensioen- en Spaarfondsenwet werden in 1989 door de Hoofdafdeling Volksverzekeringen en Pensioenen van het Directoraat-Generaal Sociale Zekerheid (vroeger Sociale Verzekering) van het Ministerie aan het Departementaal Archief (vroeger Historisch Archief) overgedragen.
Ook in het archief van de Directie Internationale Zaken van het Ministerie waren stukken van de afdeling aanwezig. Omdat deze stukken deel uitmaken van een onafgebroken serie betreffende de Internationale Arbeids Organisatie (ILO) werd besloten deze stukken niet te verwijderen om de serie niet te verbreken. Stukken betreffende werkzaamheden inzake de internationale arbeidsorganisatie en de daarmee samenhangende werkzaamheden van internationale aard moeten dus voor de periode 1947-1950 gezocht worden in dat betreffende archief.
De verwerving van het archief
De rechtstitel is (nog) onbekend
Inhoud en structuur van het archief
2.15
Selectie en vernietiging
Een deel van de archieven werd vernietigd. Toestemming tot incidentele vernietiging werd verleend bij brief van de Rijksarchiefdienst/Rijksarchiefinspectie, d.d. 28-01-1991, nr. CD/RAI/91/13/WK.
MINISTERIE VAN SOCIALE ZAKEN EN WERKGELEGENHEID
Centrale Directie Algemene Zaken
Algemene Secretarie
VERKLARING VAN VERNIETIGING
(als bedoeld in artikel 5 van het Archiefbesluit)
De projectcoördinator Vernietigingsaangelegenheden, E. P. Veltkamp,
verklaart hierbij ter vernietiging te hebben overgedragen aan Lignac & Levisson BV te Apeldoorn de dossiers uit de archieven van de
- Afdeling Arbeid I/Arbeidersbescherming, 1942-1962 en van de Commissie tot herziening van de Arbeidswet en de Veiligheidswet, 1951-1956 en de Commissie van advies voor verenigingsaangelegenheden, 1945-1956,
met een omvang van ca. 11 strekkende meter, zoals opgesomd in de bij deze verklaring gevoegde dossierinventaris.
Deze vernietiging vindt plaats op grond van de machtiging van de Algemene Rijksarchivaris, gegeven bij brief van de RAD/RAI, d.d. 28 januari 1991, nr. CD/RAI/91/13/WK.
's-Gravenhage, 25 juli 1991
Een exemplaar van deze verklaring alsmede van de dossierinventaris wordt bewaard door de Algemene Secretarie en het organisatie-onderdeel waarvan de vernietigde dossiers afkomstig zijn.
Lijst met categorieën vernietigde archiefbescheiden uit de archieven van de Afdeling Arbeid I/Arbeidersbescherming, 1942-1962 en van de Commissie tot herziening van Arbeidswet en Veiligheidswet, 1951-1956 en de Commissie van advies voor verenigingsaangelegenheden, 1945-1956.
Stukken betreffende de aanwijzing van comptabelen in het algemeen.
Stukken betreffende de toepassing van het Reisbesluit tijdens de Tweede Wereldoorlog.
Stukken betreffende de toepassing van het Ziekenfondsbesluit in het algemeen.
Stukken betreffende deelname aan cursussen in het algemeen.
Stukken betreffende individuele aanstellingen in diverse funkties.
Stukken betreffende het doen van voorstellen en de verlening van adviezen aan het Kabinet van de Minister inzake de toekenning van koninklijke onderscheidingen.
N.B. Het betreft niet de originele dossiers betreffende de onderscheidingen.
Stukken betreffende de toepassing van op bevel van de Duitse bezetter door andere instanties getroffen maatregelen inzake bezoldiging.
Stukken betreffende mededelingen aan derden inzake organisatie, taken en aktiviteiten van het Ministerie.
Stukken betreffende ingestelde beroepen tegen beschikkingen inzake de uitvoering van de Arbeidswet 1919 en de Veiligheidswet 1934.
Stukken betreffende de verlening van algemene en individuele vergunningen ter uitvoering van diverse wetten.
Stukken betreffende de goedkeuring van werktijdregelingen in individuele gevallen.
Stukken betreffende de beantwoording van vragen, klachten etc. en correspondentie van algemene aard inzake de uitvoering van diverse wetten.
Stukken betreffende de verlening van subsidies aan het Veiligheidsmuseum en aan het Museum van den Arbeid.
Stukken houdende correspondentie van algemene aard en documentatie inzake bedrijfsgeneeskundige diensten in het kader van de uitvoering van de Veiligheidswet 1934.
Stukken betreffende de uitvoering van
de Arbeidswet 1919,
de Rijtijdenwet en het ~ besluit.
de Winkelsluitingswet 1930 en het ~ besluit 1941,
de Huisarbeidswet en het ~ besluit,
de Veiligheidswet 1934.
de Steenhouwerswet 1911,
de Stuwadoorswet,
de Silicosewet,
de Wet op de Gevaarlijke Werktuigen,
de Caissonwet,
Verordeningen en andere Duitse bezettingsmaatregelen in het algemeen.
Stukken betreffende verstrekte inlichtingen en correspondentie van algemene aard inzake de toepassing van wetten en besluiten betreffende pensioenfondsen.
Stukken betreffende de verlening van dispensaties ingevolge artikel 12 van het Koninklijk Besluit van 31 maart 1908, Stb. 94 van de voorschriften gesteld in de artikelen 2 tot en met 11 van genoemd besluit met betrekking tot de (gewijzigde) statuten van pensioenfondsen.
Stukken betreffende de liquidatie van het bezettingsrecht door de Staatscommissie Bezettingsrecht.
N.B. Deze commissie is ingesteld door het Ministerie van Justitie.
Stukken betreffende de afgifte van verklaringen van voortzetting van door de Duitse bezetter opgeheven of ontbonden verenigingen van werkgevers en werknemers, ex artikel 2 van het Buitengewoon Besluit Verenigingen van Werkgevers en Werknemers, Stb. E 71.
Stukken betreffende de verlening van voorschotten ex artikel 3 van het Buitengewoon Besluit Verenigingen van Werkgevers en Werknemers, Stb. E 71.
Aanwijzingen voor de gebruiker
Openbaarheidsbeperkingen
Volledig openbaar.
Materiële beperkingen
Aanvraaginstructie
Openbare archiefstukken kunnen online worden aangevraagd en gereserveerd. U kunt dit ook via de terminals in de studiezaal van het Nationaal Archief doen. Om te kunnen reserveren dient u de volgende stappen te volgen:
U maakt een profiel aan op www.gahetna.nl, en logt vervolgens in
Via de archiefinventaris (alleen de beschrijvingen met rode nummers) selecteert u het gewenste archiefstuk door op de knop 'Reserveren' te klikken
In het volgende scherm geeft u aan op welke dag u het archiefstuk wilt inzien
Indien u zich bevindt in de studiezaal en een tafelnummer heeft ontvangen kunt u dit nummer vermelden. Als u geen tafelnummer heeft kunt u tafelnummer 777 laten staan
Vervolgens bevestigt u uw reservering door deze te versturen.
Verwant materiaal
Beschikbaarheid van kopieën
Beschrijving van de series en archiefbestanddelen
- Archief van Afdeling Arbeid I, Afdeling Arbeidersbescherming 1942-1961
  - Organisatie, 1.
    - Correspondentie in verband met de bevoegdheid van de districten van de Arbeidsinspectie om vrijstellingen te verlenen, (1934)-1962; 1; 1 omslag
    - Stukken betreffende de totstandkoming van een regeling tot doorbetalen van loon tijdens luchtalarm, 1940-1945; 2; 1 omslag
    - Stukken betreffende de reorganisatie van de personeelsbezetting van het Bureau van het College van Rijksbemiddelaars, 1941-1942; 3; 1 omslag
    - Stukken betreffende de totstandkoming van een loonregeling voor vrouwelijk kantoorpersoneel, 1941-1944; 4; 1 omslag
    - Stukken betreffende de verdeling van het rijk in districten ten behoeve van de Arbeidsinspectie en van de Inspectie van de Havenarbeid, 1942-1961; 5; 1 omslag
    - Stukken betreffende het beheer van archiefstukken, registratuur, etc., 1946-1961; 6; 1 omslag
    - Stukken betreffende de afbakening van de taken van de Ministeries van Sociale Zaken en van Verkeer en Waterstaat inzake de uitvoering van de Wet Autovervoer Goederen, Autovervoer Personen en Goederenvervoer Binnenscheepvaart, 1947-1951; 7; 1 omslag
    - Correspondentie met de Directeur-Generaal van de Arbeid inzake gevraagde en verleende machtiging tot het doen van uitgaven ter sanering van het archief en de invoering van een nieuw registratuurplan, 1948; 8; 2 stukken
    - Stukken betreffende de afbakening van de bevoegdheden van het Staatstoezicht op de Mijnen en de Arbeidsinspectie, 1948-1957; 9; 1 omslag
    - Stukken betreffende een organisatie-onderzoek naar de doelmatigheid van de Arbeidsinspectie en de Inspectie van de Havenarbeid, 1949-1950; 10; 1 omslag
    - Stukken betreffende de procedure van het aangaan van overeenkomsten met het buitenland, 1949-1953; 11; 1 omslag
    - Stukken betreffende de voorgenomen samensmelting van de Inspectie van de Havenarbeid en de Arbeidsinspectie, 1951-1952; 12; 1 omslag
  - Taakuitvoering, 2.
    - Algemeen, 2.1.
      - Stukken betreffende de verstrekking van inlichtingen over diverse zaken betreffende de werkzaamheden van de afdeling, 1943-1954; 13; 1 omslag
      - Correspondentie met de Directeur-Generaal van de Arbeid inzake samenwerking met het Rijksnijverheidslaboratorium betreffende laboratoriumwerkzaamheden voor zijn dienst, 1944; 14; 1 omslag
      - Maandrapporten van de Afdeling Arbeid I /Arbeidersbescherming betreffende de uitvoering van de taken, 1945-1950, 1953-1957; 15; 1 omslag
      - Richtlijnen en voorschriften inzake de verlening van subsidies en vergunningen, 1946-1961; 16; 1 omslag
      - Stukken betreffende aan bedrijfsschappen te verlenen bevoegdheden op sociaal gebied, in verband met arbeids- en veiligheidswetgeving, 1947-1953; 17; 1 omslag
      - Stukken betreffende inventarisatie van de taken van de Afdeling, 1949-1961; 18; 1 omslag
      - Stukken betreffende te treffen bepalingen inzake de arbeidersbescherming, in verband met de beëindiging van de staat van oorlog met Duitsland, 1951; 19; 1 omslag
      - Stukken betreffende de voorbereiding van de regeling inzake de arbeid ten behoeve van de volkshuishouding, de landsverdediging en de overheidsdienst voor het geval van oorlog, daaraan verwante of daarmede verband houdende buitengewone omstandigheden (Arbeidsnoodwet), 1951-1957; 20; 1 omslag
    - Tegengaan van overmatige arbeid, 2.2.
      - Arbeidswet 1919, 2.2.1.
        - Wet- en regelgeving, 2.2.1.1.
          - Wetten, 2.2.1.1.1
            - Stukken betreffende de totstandkoming van wetten tot wijziging van de Arbeidswet, 1919; 21-24; 1 omslag en 3 pakken
              - Werkcommissie Onderzoek Bakkerijbedrijf, 1949-1953. wijziging van de Bakkerijparagraaf (Paragraaf 4, artikelen 33-43), 1954-1959, 21; 1 omslag
              - Wet van 16 augustus 1951, Stbl. 390, (artikel 62), (Arbeids- en rusttijden voor koffiehuis- en hotelpersoneel), 1949-1951, 22
                - Wet van 18 juni 1953 (wijziging van de artikelen 2, 19, 25 en 30 inzake ploegenarbeid voor vrouwen en jeugdige personen in de industrie), 1951-1953.
                - Wetsontwerp inzake bedrijfsarbeid door 14-jarige jongens en door 15-jarige jongens en meisjes, 1955-1958.
                - Wet van 6 augustus 1954 (verbod van bedrijfsarbeid voor 14-jarige meisjes), 1949-1954.
              - Wet van 19 januari 1955 (regeling van landarbeid en aanverwante arbeid), 1950-1955, 23
              - Wet van 21 januari 1960 (benoeming, schorsing en ontslag van ambtenaren), 1956-1960, 24
                - Wet van 25 april 1951, inzake de mogelijkheid van parate executie, 1948-1951.
                - Commissie ter bestudering van de wenselijkheid om aan de Districtshoofden van de Arbeidsinspectie een recht van parate executie te verlenen, 1948.
                - Wetsontwerp tot regeling van de toepassing van de loonadministratie als controlemiddel op de naleving van de Arbeidswet 1919, 1948-1949.
          - Koninklijke Besluiten, 2.2.1.1.2.
            - Stukken betreffende de totstandkoming van Koninklijke Besluiten tot wijziging van de Arbeidswet, 1919; 25-30; 5 pakken en 1 omslag
              - Koninklijke Besluiten in verband met de wijziging van uitvoeringsbesluiten, 1949-1958., 25
                - Koninklijk Besluit van 14 juli 1949, Stbl. J 324 tot nadere wijziging van het Arbeidsbesluit 1920, Stbl. 694 (verbod voor vrouwen en jeugdige personen om te werken in een ruimte waar een acetyleentoestel aanwezig is), 1949.
                - Koninklijk Besluit van 30 augustus 1957 tot wijziging van het Arbeidsbesluit 1920 (wijziging ten behoeve van invoering in de landbouw), 1955-1957.
                - Koninklijk Besluit van 27 september 1957, no 17 tot vaststelling van het tijdstip waarop het Koninklijk Besluit van 30 augustus tot wijziging van het Arbeidsbesluit 1920 in werking treedt, 1957.
                - Koninklijk Besluit van 11 augustus 1954 houdende regeling van de werktijden in pakhuizen (Werktijdenbesluit voor pakhuizen), 1951-1954.
                - Koninklijk Besluit van 11 februari 1958 houdende regeling van de arbeidstijden en rusttijden voor personeel in bad- en zweminrichtingen (Werktijdenbesluit voor bad- en zweminrichtingen), 1956-1958.
                - Koninklijk Besluit van 30 januari 1958, houdende regeling van de arbeids- en rusttijden van bioscooppersoneel (Werktijdenbesluit voor bioscopen), in werking getreden bij Koninklijk Besluit van 25 april 1958 tot vaststelling van het tijdstip waarop de artikelen 14 en 16-21 der Arbeidswet 1919 in werking treden met betrekking tot arbeid in bioscopen en bad- en zweminrichtingen, 1956-1958.
              - -Koninklijk Besluit van 28 augustus 1958 tot vaststelling van een algemene maatregel van bestuur, als bedoeld in paragraaf 2 van Hoofdstuk IV der Arbeidswet 1919 (Werktijdenbesluit restgroepen), 1952-1959, 26
                - Koninklijk Besluit van 25 juni 1949 tot wijziging van het Werktijdenbesluit voor fabrieken of werkplaatsen 1936 (continu-arbeid bij het vullen en bedienen van automatische ovens in cementfabrieken), 1949.
                - Koninklijk Besluit van 29 oktober 1953 tot wijziging van het Werktijdenbesluit voor fabrieken of werkplaatsen 1936 (nachtarbeid van vrouwen en jeugdige personen), 1953.